臺灣新北地方法院民事判決
111年度重訴字第116號
原      告  辛陳文君
            陳玲玲  
共      同
訴訟代理人  曹孟哲律師                      
被      告  陳宗仁  
            陳宗義  
            陳宗禮  
            陳雅鳳  
            陳雅鶯  
            吳成雄  

            吳清水  
            陳國雄  
            黃陳爽  

            吳素貞  
            張德明  
            張佳瑜  
            張詠詠  
            陳功明  
            陳駿榮  
            陳俊宏  

            陳俊良  

            陳志文  


            陳志忠  


            陳嘉琳  
            陳冠宇  
上列當事人間請求分割共有物事件，經本院於民國111年4月15日
言詞辯論終結，判決如下：
    主  文
兩造共有如附表一所示之土地應予變價分割，所得價金由兩造依
附表二應有部分所示之比例分配。
訴訟費用由原告與被告按附表二應有部分所示比例負擔。
    事實及理由
壹、程序部分：
    本件被告陳宗仁、陳宗義、陳宗禮、陳雅鳳、陳雅鶯、吳成雄、吳清水、陳國雄、黃陳爽、吳素貞、張德明、張佳瑜、張詠詠、陳功明、陳駿榮、陳俊宏、陳俊良、陳志文、陳志忠、陳嘉琳、陳冠宇(以下合稱被告)於言詞辯論期日均未到場，核無民事訴訟法第386條各款所列情形，爰依原告聲請，由其一造辯論而為判決。
貳、實體部分： 
一、原告主張：
　　兩造為訴外人陳羗太之繼承人並共同繼承訴外人陳羗太所有
    之新北市○○區○○段000○000○0○000地號土地(下稱系爭3筆土
    地)，前經本院板橋簡易庭以108年度板簡字第 1483號民事
    簡易判決後，已辦理繼承登記。兩造共有之系爭3筆土地，
    並無不能分割之情事，且兩造就系爭3筆土地亦無不得分割
    之約定，而上開838-1、841地號土地均為道路用地，依其使
    用目的自屬不宜再予細分而為分割；838地號土地為住宅區
    用地，正面路寬為8公尺，依新北市畸零地使用規則第3條之
    規定，於正面路寬超過7公尺至15公尺時，土地最小寬度、
    深度至少分別需達3.5、14公尺(面積為49平方公尺)始得作
    為建築用地，838地號土地面積僅24平方公尺，共有人則高
    達23名，以各共有人應有部分各自換算，其中以最大之應有
    部分即14分之5換算後，僅能分得8.57平方公尺(計算式：24
    x5/14=8.57)，其中以最小之應有部分即175分之1換 算後，
    更僅有0.14平方公尺(計算式：24xl/175=0.14)，是838地號
    土地如以原物分配予各共有人即有可能成為多筆畸零地，將
    造成土地過於零碎而不利分配土地共有人將來之利用。另系
    爭3筆土地現遭門牌號碼新北市○○區○○街00號之房屋無權占
    用，如以原物方式分割，將造成土地所有權侵害排除之行使
    更加複雜，但若以變價方式進行分割，則由需用土地者取得
    土地所有權，不動產之產權單純，有助於提升土地之利用價
    值及經濟效益，爰請求准以變價方式分割系爭3筆土地等語
    。並聲明：兩造所共有座落於新北市○○區○○段000○000○0○00
    0地號土地准以變賣方式分所得價金由 兩造依附表一所示之
    應有部分比例分配。
二、被告未於言詞辯論期日到場，亦未提出書狀作何聲明或陳述。
三、本院之判斷：
(一)按各共有人，除法令另有規定外，得隨時請求分割共有物。
    但因物之使用目的不能分割或契約訂有不分割之期限者，不
    在此限；分割之方法不能協議決定，或於協議決定後因消滅
    時效完成經共有人拒絕履行者，法院得因任何共有人之請求
    ，命為下列之分配：一、以原物分配於各共有人。但各共有
    人均受原物之分配顯有困難者，得將原物分配於部分共有人
    。二、原物分配顯有困難時，得變賣共有物，以價金分配於
    各共有人；或以原物之一部分分配於各共有人，他部分變賣
    ，以價金分配於各共有人；以原物為分配時，因共有人之利
    益或其他必要情形，得就共有物之一部分仍維持共有。民法
    第823條第1項、第824條第2項、第4項分別定有明文。次按
    定共有物分割之方法，應斟酌各共有人之意願、利害關係、
    共有物之價格、利用價值及分割後各部分之經濟價值與其應
    有部分之比值是否相當而為適當之分配，始能謂為適當而公
    平(最高法院90年度台上字第1607號、94年度台上字第1149
    號判決意旨參照)。又分割共有物究以原物分割或變價分割
    為適當，法院應斟酌當事人意願、共有物之使用情形、經濟
    效用及全體共有人之利益等情形而為適當之分割，不受共有
    人所主張分割方法之拘束(最高法院88年度台上字第600號民
    事判決意旨參照)。另共有物分割之方法，須先就原物分配
    ，於原物分配有困難時，則予變賣，以價金分配於各共有人
    (最高法院51年度台上字第271號裁判意旨參照)。 
(二)原告主張系爭3筆土地為兩造所分別共有，有系爭3筆土地之
    第一類登記謄本(見本院板司調卷第145頁至第185頁)在卷可
    參，且兩造並未爭執系爭3筆有無因物之使用目的而不能分
    割，或兩造有以契約訂定不分割之期限之情形，而因被告陳
    志忠、陳志文之應有部分經第三人裕隆企業股份有限公司聲
    請查封，其2人不得為移轉、設定負擔或其他有礙執行效果
    之行為，故兩造無法就系爭3筆土地之分割方法進行協議，
    此觀諸系爭3筆土地之第一類登記謄本中關於被告陳志忠、
    陳志文部分之其他登記事項欄記載自明，此部分堪信為真實
    。又系爭3筆土地面積分別為24平方公尺、2平方公尺、84平
    方公尺，兩造就系爭3筆土地應有部分之比例如附表二所示
    等情，有系爭3筆土地之土地登記第一類登記謄本在卷可稽
    。而系爭3筆土地之面積非大，倘依兩造應有部分比 例為原
    物分割，各共有人分得面積顯然過小，恐將有損該土地之完
    整性，無法使系爭3筆土地為有效之利用，致無法發揮該土
    地經濟上之利用價值，是將系爭3筆土地以原物分割，並平
    均分配予兩造顯有困難。是本院斟酌前述因素，認將系爭3
    筆土地予以變賣，所得價金各按應有部分比例分配予各共有
    人，始能符合公平均衡之原則，並消滅兩造之共有關係。
(三)綜上所述，原告依民法第823條第1項、第824條第2項規定，
     請求法院將附表一所示不動產變價分割，將所得價金由兩
    造 按附表二所示權利範圍分配取得，為有理由，爰判決如
    主文 第1項所示。
四、按因共有物分割、經界或其他性質上類似之事件涉訟，由敗
    訴當事人負擔訴訟費用顯失公平者，法院得酌量情形，命勝
    訴之當事人負擔其一部，民事訴訟法第80條之1定有明文。
    本件分割共有物之訴，核其性質屬形式之形成訴訟，法院  
    本不受原告聲明分割方案之拘束，如准予裁判分割，原告之
    訴即為有理由，並無敗訴與否之問題，況兩造本可互換地位
    ，原告起訴雖於法有據，然被告之應訴乃法律規定所不得不
    然，且兩造均因本件裁判分割而同霑利益，故本院認為於裁
    判分割共有物訴訟，倘法院准予分割，原告之訴為有理由時
    ，仍應由兩造分別就系爭3筆土地之應有部分比例分擔訴訟
    費用較符合公平原則，附此敘明。
五、本件事證已臻明確，原告其餘主張、陳述及所提之證據暨攻
    擊防禦方法，經核與判決結果無影響，毋庸再予審酌，附此
    敘明。
六、訴訟費用之依據：民事訴訟法第78條、第80條之1。 
中　　華　　民　　國　　111 　年　　4 　　月　　29　　日
                  民事第六庭    法　官　莊惠真
以上正本係照原本作成
如對本判決上訴，須於判決送達後20日內向本院提出上訴狀。如
委任律師提起上訴者，應一併繳納上訴審裁判費。
中　　華　　民　　國　　111 　年　　4 　　月　　29　　日
                                書記官　蘇莞珍
附表一：
編號    土地坐落 面積      權利範圍  1. 新北市○○區○○段000地號 24平方公尺 全部(兩造應有部分如附表二所示)  2. 新北市○○區○○段00000地號 2平方公尺 全部(兩造應有部分如附表二所示)  3. 新北市○○區○○段000地號 84平方公尺 全部(兩造應有部分如附表二所示) 

附表二：
編號 所有權人 應有部分比例  1. 辛陳文君 14分之5  2. 陳玲玲 175分之1  3. 陳宗仁 14分之1  4. 陳宗義 14分之1  5. 陳宗禮 14分之1  6. 陳雅鳳 14分之1  7. 陳雅鶯 14分之1  8. 吳成雄 1225分之48  9. 吳清水 1225分之48  10. 陳國雄 1225分之48  11. 黃陳爽 1225分之43  12. 吳素貞 1225分之40  13. 張德明 1225分之12  14. 張佳瑜 1225分之12  15. 張詠詠 1225分之24  16. 陳功明 175分之1  17. 陳駿榮 175分之1  18. 陳俊宏 175分之1  19. 陳俊良 175分之1  20. 陳志文 245分之2  21. 陳志忠 245分之2  22. 陳嘉琳 245分之2  23. 陳冠宇 245分之2